臺灣南投地方法院刑事判決
110年度侵訴字第20號
公  訴  人  臺灣南投地方檢察署檢察官 
被      告  江昭賢


選任辯護人  張洛洋律師
上列被告因妨害性自主案件，經檢察官提起公訴（110年度偵字
第161號），本院判決如下：
    主  文
甲○○犯對於未滿十四歲之女子為性交罪，共二罪，各處有期徒刑
肆年；應執行有期徒刑陸年。
    事  實
一、甲○○自民國103年8月1日起至106年7月31日止任職南投縣私
    立○○國民中小學（地址詳卷，下稱A國小），並擔任A國小三
    、四年級之班導師。代號AD000-A109349（95年6月生，真實
    姓名年籍詳卷，下稱甲女）自103年9月至105年7月就讀該校
    三、四年級期間，為甲○○所屬班級學生，而代號BG000-A109
    094（94年9月生，真實姓名年籍詳卷，下稱乙女）則自104
    年8月間某日起轉學至該校就讀四年級，該學年亦為甲○○所
    屬班級學生。詎甲○○明知甲女、乙女均為未滿14歲之幼女，
    且係因教育關係受自己監督、扶助、照護之人，竟基於利用
    權勢，對於未滿14歲之女子為性交之犯意，分別為下列犯行
    ：
  ㈠於105年2月至105年6月22日間之某日（甲女就讀四年級下學
    期）之17時下課後，以打掃教室之名義，將甲女單獨留在班
    級教室內，在教室前方供學生閱讀之圖書角落處，使甲女面
    對其身體站立，並命甲女自行將所著之外褲、內褲褪至膝蓋
    處後，以其手指撫摸甲女外陰部，並將手指插入甲女陰道之
    方式，對甲女為性交1次得逞。
  ㈡於104年8、9月至105年6月22日間之某日（乙女就讀四年級）
    17時放學後，以打掃教室為由，將乙女單獨留在該班級教室
    內，並在教室前方供學生閱讀之圖書角落處，使乙女坐在該
    處擺放之椅子上，並命乙女自行脫去穿著外褲、內褲後，以
    其手指撫摸乙女外陰部，繼而將手指插入乙女陰道之方式，
    對乙女為性交1次得逞。
  ㈢嗣甲女自該校畢業另就讀其他國中後，於109年6月間與其母
    親代號AD000-A109349B（真實姓名詳卷，下稱丙女）再度談
    及此事，丙女認事態嚴重，遂聯繫乙女確認是否確有遭受性
    侵害一情，乙女肯認確有其事，丙女進而報警處理，而查悉
    上情。
二、案經丙女委任方瑞蓮律師告訴，乙女、乙女之父親即代號BG
    000-A109094A（真實姓名詳卷，下稱丁男）告訴及南投縣政
    府警察局埔里分局報告臺灣南投地方檢察署檢察官偵查起訴
    。
    理  由
一、證據能力之認定：
  ㈠按被告以外之人於審判外之言詞或書面陳述，除法律有規定
    者外，不得作為證據；被告以外之人（包括證人、鑑定人、
    告訴人、被害人及共同被告等）於檢察事務官、司法警察官
    或司法警察調查中所為之陳述，與審判中不符時，其先前之
    陳述具有較可信之特別情況，且為證明犯罪事實存否所必要
    者，得為證據，刑事訴訟法第159條第1項、第159條之2分別
    定有明文。是被告以外之人於司法警察（官）調查中所為之
    陳述，依刑事訴訟法第159條第1項規定，係屬傳聞證據，原
    則上無證據能力，惟如該陳述與審判中不符時，其先前之陳
    述具有較可信之特別情況，且為證明犯罪事實存否所必要者
    ，依同法第159條之2規定（即刑事訴訟法第159條第1項所指
    之「除法律有規定者外」），始例外認為有證據能力，如該
    陳述與審判中相符時，因該陳述並不符合刑事訴訟法第159
    條之2有關傳聞例外之規定，故不得作為認定本案犯罪事實
    有無之證據，當以其於審判中之陳述作為證據。經查，證人
    即被害人甲女、乙女於警詢時所為之證述，核屬被告甲○○以
    外之人於審判外之陳述，並無法定例外之情形，依前揭說明
    意旨，則證人甲女、乙女於警詢時之陳述，應無證據能力。
  ㈡又除前開證人甲女、乙女於警詢時之證述外，其餘用以認定
    本案犯罪事實所引用被告以外之人於審判外之供述證據，雖
    屬傳聞證據，惟均經檢察官、被告及辯護人於本院審理中表
    示同意有證據能力（見院卷第43、258、268頁），復經本院
    審酌認該等證據之作成無違法、不當或顯不可信之情況，應
    認為以之作為證據應屬適當，揆諸前開規定，認前揭供述證
    據資料，均有證據能力。另本院以下所引用之非供述證據，
    查無違反法定程序取得之情，依刑事訴訟法第158條之4規定
    反面解釋，亦具證據能力。
二、認定犯罪事實所憑證據及理由：訊據被告甲○○固坦承，其為
    告訴人甲女、乙女就讀國小四年級時之導師，均知悉甲女、
    乙女年齡未滿14歲，於前揭案發日期，確曾以打掃教室為由
    ，於當日17時後，單獨將甲女、乙女留置於教室內等情，惟
    矢口否認有何利用權勢對未滿14歲之女子為性交等犯行，並
    辯稱當時均係甲女、乙女自願留下打掃教室，其無對甲女、
    乙女為性交之行為等詞；辯護人則以甲女、乙女係因被告當
    時偏愛班上其他同學，且管教風格嚴厲，因而心生不滿，方
    憑空指訴被告涉及本案犯行，又甲女就細節處前後證述不一
    ，且學校於案發時經調查已認定並無性侵之事實，基於罪疑
    唯輕原則，應予被告無罪判決等詞為被告辯護。經查：
  ㈠被告於前開案發時間，為甲女、乙女就讀國小四年級時之導
    師，知悉甲女、乙女均未滿14歲，確曾以打掃教室為由，於
    17時後單獨將甲女、乙女留置於教室內等事實，業據被告於
    審理中供承在卷（見院卷第41-42、283-285頁），核與證人
    即被害人甲女、證人即告訴人乙女於警詢、偵查時及審理中
    就此部分證述之情節相合，則就該部分之事實，首堪認定。
  ㈡就犯罪事實欄㈠即對甲女為性交犯行部分：
　⒈依證人即被害人甲女於審理中證稱：「被告會叫我到角落邊
    ，學校教室門口看不到的地方，就在裡面，他會在外面擋著
    ，叫我把褲子脫下來，就如同剛才說的把手指插入陰道內。
    」、「（問：被告在侵害你時，你們雙方的姿勢如何？）答
    ：我站著，被告半蹲，我們面對面。」、「（問：剛才你證
    述，當被告用手指進入你陰道時，是讓你在看漫畫書，是否
    如此？）答：是。」、「(問：若教室的燈是關著，你如何
    能看漫畫書？)答：當時太陽還沒完全下山，還有夕陽的陽
    光可以看得見。」等語甚明（見院卷第217、225、227頁）
    ，核與其偵查時之證述情節相合、無矛盾之處；且本院觀察
    甲女前揭於審理中作證過程，係以詳實、連續之方式陳述，
    其證述內容完整、合理，就當時雙方之姿勢、被告如何為性
    交之動作及過程等細節處均指證明確，且縱證述情節略有不
    合常理之處，亦可提出即時而明確之說明，併參酌本案審理
    時距案發時間雖已有數年之久，然甲女於偵審中證述情節仍
    甚為詳盡，堪認甲女前揭指訴情節可信性甚高。
　⒉又查證人鄭○慧於審理中證以：「甲女一直處在流淚、哭泣的
    狀態，不是哭的很歇斯底里，直到我安撫甲女去就寢，這段
    時間我估計約一個半小時，從晚上九點到十一點中間發生的
    事情。」等語（見院卷第117頁），核與鄭○慧105年6月22日
    至24日宿舍日誌（見警卷保密袋）記載之情節相合；另依丙
    女於偵審中均陳稱，經國中輔導老師告知甲女自國小起迄今
    均有自殘之行為，且於本案審理作證前不斷哭泣等語甚明。
    參酌甲女於105年6月間，揭露遭被告侵害之過程時，持續哭
    泣長達1小時之反應，及甲女於至今仍存有自殘行為等情況
    證據，實與遭性侵被害人受害後之情狀相符，且上開關於甲
    女情緒反應之證述及日誌記載，分屬證人鄭○慧、丙女直接
    觀察及以其實際經驗為基礎，就其等見聞經過所為之陳述，
    自足補強甲女所指訴遭被告性侵害之事實為真，則被告於犯
    罪事實欄㈠所示時地，以手指進入陰道方式與甲女性交等節
    ，應堪認定。
　⒊另參以案發時甲女年僅為9歲之青稚年齡，並非具有複雜社會
    生活經驗之人，依其年齡及心智發展程度，倘非親身經歷，
    衡情難以虛構前揭遭被告侵犯之情節；又甲女於審理中證述
    ，被告於其就讀國小3、4年級時，曾協助其處理班級之人際
    關係，且會歸還其遭沒收之物品，甚為感謝被告，而擔心被
    告因本案受到刑事處罰，始未於案發時說出實情等語（見院
    卷224-226頁），核與鄭○慧105年6月22日至24日宿舍日誌所
    載，甲女轉述本件案情時，一再提及擔憂被告將因之受罰等
    節相符，可見甲女於本件案發後，對於告知第三人其遭被告
    性侵害一事實，因顧慮被告可能因此入獄而猶疑不決，實未
    見有何挾怨報復、惡意杜撰而藉以構陷被告入罪之動機；則
    辯護人所辯係因被告偏愛其他同學及管教嚴厲，方使甲女杜
    撰被告為本案犯行，實非可採。
  ㈢就犯罪事實欄㈡即對乙女為性交犯行部分：
　⒈依證人乙女於審理中證述以，「...留下來之後，我沒有打掃
    ，被告會先跟我說話，地點是在教室角落...被告叫我坐在
    椅子上、脫褲子後，被告用手摸我下面，就是摸我的外陰部
    ，用手指戳進去，被告先要我把內外褲都脫掉，我覺得很不
    舒服，被告還有對我的外陰唇拍照，但沒有拍到臉。」、「
    （問：這整個過程持續多久時間？）答：大概是幾分鐘，但
    我沒有印象是幾分鐘。」、「當下感覺是陰道有點痛」等語
    明確（見院卷第152、166、169頁），綜觀乙女前揭於偵查
    、審理中之指證內容，就案發過程、地點及被告所要求其坐
    於椅子上並褪去衣物，繼而以手指進入陰道，及過程中被告
    曾攝錄其生殖器外觀等情節均指證始終如一，並無刻意誇大
    、明顯矛盾、齟齬或不合常情之處，且就如何遭性侵害等細
    節均指述甚詳，若非親身經歷，實無難為如此詳實之描述；
    另依受理疑似性侵害事件驗傷診斷書，所記載之「處女膜有
    舊裂傷」等傷害情形（見警卷保密袋），亦與乙女上開證述
    情節大致吻合；又審酌乙女案發時為約10歲之國小學童，遭
    身為導師之被告為上開行為，若為他人知悉，即可能遭受異
    樣之眼光，身心承受壓力，衡情當無杜撰事實設詞有遭被告
    為性交行為之動機及必要，應認乙女上開前後一致之證述，
    具備相當可信性；益見辯護人所辯係因被告偏愛其他同學且
    管教嚴厲，方使乙女杜撰本案犯行，委難可採。
　⒉再者，本案檢察官徵得證人乙女之同意，囑託法務部調查局
    實施測謊鑑定，經以「熟悉測試法」檢測乙女生理反應正常
    ，並使乙女熟悉測試流程後，再以「區域比對法」測試，經
    採數據分析比對，分析測試結果，乙女對於問題㈠「你有謊
    報被告把手深進你得下體嗎？答：無」、問題㈡「你說被告
    把手深進你的下體，有說謊嗎？答：沒有」，均呈「無」不
    實反應，此有法務部調查局調科參字第10903374120號函暨
    檢附測謊鑑定結果在卷為證（見偵一卷第161-174頁）；按
    測謊鑑定，因其結果未具有全然之準確性，固不得採為判決
    之唯一及絕對之依據，但是項鑑定係依一般人在說謊時，會
    產生遲疑、緊張、恐懼、不安等心理波動現象，乃以科學方
    法，由鑑定人利用測謊儀器，將受測者之上揭情緒波動反應
    情形加以記錄，用以判別受測者之供述是否真實。故測謊鑑
    定，倘鑑定人具備專業之知識技能，所測試之問題及其方法
    又具專業可靠性時，則就前開乙女之測謊結果，對其指訴遭
    被告性侵害等節，均無不實之情緒波動反應，即得以作為前
    揭主要證據之補強依據，故足以佐證乙女前揭指述被告於犯
    罪事實欄㈡所示時地，以手指進入乙女陰道而為性交行為等
    情，應屬真實。
　㈣至A國小於105年6月間，委由證人乙○○調查本案後，而認定本
    件為幼童玩笑之語等節；然依被告、證人甲女、乙女於審理
    中均陳稱，甲女、乙女於案發時均非班級幹部、值日打掃學
    生，然被告仍要求甲女、乙女於用餐時間，以打掃教室之名
    義單獨留下，且未指派其他學生協助，已非無可疑之處；再
    者，依證人乙○○於審理中之證述：「..不過我比得都是四肢
    ，沒有比下體...我從來沒有以言語或動作比畫，詢問她們
    有沒有觸碰下體，調查過程中針對的都是觸碰四肢」、「..
    .我從來沒有問過觸摸下體這件事情。」、「你為何認為你
    調查不完整？答：因為我覺得他們可能不敢講...因為我的
    教學過程中滿常遇到學生不會把真實的內容告訴我..」等語
    甚明（院卷第128-133頁），另依鄭○慧住宿日誌記載，鄭○
    慧於105年6月23日上午通報後，同日晚間即遭告知本案調查
    結果為孩子玩笑之語等情，是依前揭證述及日誌記載情形，
    可知A國小於105年6月間所進行之調查，並未直接就本案甲
    女、乙女遭侵害之身體部位進行詢問或調查，且調查時程甚
    短，顯非屬可信調查結果，本院自無從以前揭調查結果，遽
    為被告有利認定之依據。
　㈤綜上，被告於前揭案發時地，確有對於未滿14歲之甲女、乙
    女為性交等犯行，均堪認定，被告前揭所辯，均無可採，則
    本案事證明確，均依法論科。       
三、論罪科刑之理由：
  ㈠按刑法第228條第1項之利用權勢性交罪，係因加害之行為人
    與被害人間具有親屬、監護、教養、教育、訓練、救濟、醫
    療、公務、業務或其他類似之關係，而利用此權勢或機會，
    進行性交，被害人雖同意該行為，無非礙於上揭某程度之服
    從關係而屈從，性自主意思決定仍受一定程度之壓抑，故獨
    立列為另一性侵害犯罪類型，如係利用權勢、機會對於未滿
     14歲之人為之，則依吸收理論，應論以同法第227條第1項
    之對於未滿14歲之女子為性交罪（最高法院107年度台上字
    第 1447號判決意旨參照）。查被告於案發時為被害人之導
    師，其利用老師之身分，對於受教育、監督而未滿14歲之甲
    女、乙女為性交等行為，同時構成利用權勢性交及對於未滿
    14歲女子性交等二罪，依前揭說明，屬法條競合關係，而論
    以對於未滿14歲之女子為性交罪。
  ㈡查甲女、乙女分別係95年6月生、94年9月生，於案發時均屬
    未滿14歲之女子等情，此有性侵害案件代號與真實姓名對照
    表2份在卷為證（見警卷保密袋內）；是核被告就事實欄一㈠
    、㈡所為，均係犯刑法第227條第1項對於未滿14歲之女子為
    性交罪。而該罪係就被害人係兒童及少年而定之特別處罰規
    定，自不得再依兒童及少年福利與權益保障法第112條第1項
    前段規定加重其刑。
  ㈢被告分別對於甲女、乙女之性交犯行，犯意各別、行為互殊
    ，應分論併罰。
  ㈣以行為人責任為基礎，審酌被告為被害人2人導師，本有教養
    、照護之義務，竟無視身為師長之義務，明知被害人2人均
    為未滿14歲之幼女，為圖己身性慾之滿足，利用學生對於師
    長之信賴關係，於課後將其等單獨留置於教室內，漠視年幼
    被害人之性自主權而為本案性交行為，戕害被害人之身心發
    展，已嚴重影響被害人2人未來正常身心健康及人格養成，
    所為實應嚴加非難；併斟酌被告於犯後未能直視己非，始終
    否認犯行，且迄今未與被害人2人達成和解或給予賠償等情
    ，堪認被告犯後態度不佳；暨被告自陳碩士畢業之智識程度
    、從事教職、經濟狀況勉持、待業中、未婚、與父母同住等
    家庭生活狀況（見院卷第286頁），及本案犯罪動機、目的
    、手段、犯罪所生危害、犯罪情節等一切情形，分別量處如
    主文所示之刑，並定應執行刑如主文所示。
據上論斷，應依刑事訴訟法第299條第1項前段，判決如主文。
本案經檢察官黃慧倫提起公訴；檢察官林孟賢到庭執行職務。
中　　華　　民　　國　　111 　年　　9 　　月　　2 　　日
　　　　　　　　　刑事第二庭    審判長法　官  楊國煜
　　　　　　　　　                    法  官  顏紫安
　　　　　　　　　                    法  官　劉彥宏
以上正本與原本無異。
如不服本判決應於收受送達後20日內向本院提出上訴書狀，並應
敘述具體理由；其未敘述上訴理由者，應於上訴期間屆滿後20日
內向本院補提理由書（均須按他造當事人之人數附繕本）「切勿
逕送上級法院」。
告訴人或被害人如對於本判決不服者，應具備理由請求檢察官上
訴，其上訴期間之計算係以檢察官收受判決正本之日期為準。
                                      書記官  劉  綺
中　　華　　民　　國　　111 　年　　9 　　月　　5 　　日
　　　　　　　　　
附錄本案論罪科刑法條：
中華民國刑法第227條第1項
對於未滿14歲之男女為性交者，處3年以上10年以下有期徒刑。